臺灣高等法院臺中分院刑事判決　　　　　　　　九十年度重上更(一)字第一八九號
　　上　訴　人
　　即　被　告　乙○○
　　選任辯護人　熊梓檳
右上訴人因違反森林法案件，不服台灣台中地方法院八十五年度訴字第四八五號中華
民國八十六年五月十三日第一審判決（起訴案號：台灣台中地方法院檢察署民國八十
四年度偵字第一四八○一號），提起上訴，本院判決後經最高法院第一次發回更審，
本院判決如左：
    主  文
原判決撤銷。
乙○○於公有山坡內，擅自墾植，處有期徒刑捌月，減為有期徒刑肆月，再減為有期
徒刑貳月。如易科罰金，以佰元折算壹日，緩刑貳年。
    事  實
一、乙○○意圖為自己不法之所有，於民國（下同）七十五年四月間，在甲○○○所
    承租座落在台中縣東勢鎮○○段石角小段二○二七號之國有林地內如附圖之池塘
    西南方，將其上之竹木等植物擅自砍除約三十坪，整地供自己種植檳榔樹使用，
    經甲○○○發覺報警處理。
二、案經甲○○○訴由台中縣警察局東勢分局移請台灣台中地方法院檢察署檢察官偵
    查起訴。
      理  由
一、訊據上訴人即被告乙○○（下稱被告）僅坦承於七十一年間興建附圖所示之池塘
    ，惟矢口否認有前述犯行，辯稱：被告僅在七十一年前後做水池時砍伐竹子，因
    竹子遮住水池視線，為防魚被偷走，才砍竹子，並非為整地使用，且砍筏竹子之
    地即係被告所有土地內，另前述二○二七號土地上原本即無森林之存在，另本件
    被告縱係七十五年間所為，被告僅有砍筏竹子，並未另有種植行為，僅構成毀損
    罪，其時追訴權時效亦已消滅等語。
二、經查被告所闢建之水池之右下方 (由二○二五號土地向二○二七號土地方向看，
    以下同) 已經占用告訴人甲○○○（下稱告訴人）所承租之二○二七號國有林地
    並砍除竹木約卅坪等情，業經告訴人指述甚詳，另從告訴人八十四年九月二十五
    日所提出之八六年 (按係指一九八六年) 四月二十一日照片一、二（見偵查卷第
    卅九頁），亦可明顯看出被告將原有竹林砍除欲整地之地方，是位於漁池右下方
    （照片二砌石塊部分之上端），被告及告訴人於八十四年十一月七日之檢察官偵
    訊筆錄均供稱前述照片之右邊係告訴人之土地，砌石塊是水池之邊線，照片上所
    砍之竹子係因要整地使用，被告另於八十四年十月二十三日檢察官偵訊時亦坦承
    有在該地砍竹子，證人即當時赴現場處理而在前述照片一中之警員詹慶明於原審
    法院審理中亦供稱，其當時是站在水池下方，現在水池西邊的水溝的地方，即前
    述所指水池之右下方，且依該照片一顯示其等站立之處有被砍下來竹子，照片二
    之左下方有比較光亮處告訴人亦供稱係原來山溝，其上方即本件非被告所有二○
    二七號土地而為被告砍筏竹子之處，另從告訴人所提出前揭照片顯示當時係七十
    五年四月，且證人詹慶明亦於本院前審調查時證稱：渠在七十八年前曾任職東勢
    分局中坑派出所三年，是告訴人所提前述被砍除之相片，確係於相片右下角所示
    之七十五年四月廿一日所拍攝，而非被告所指該相片係於七十一年間興建水池時
    所拍攝當時砍下之竹木。另經原審法院囑託台中縣東勢地政事務所測量之如附圖
    池塘左下方（即西南方），確係告訴人所承租之二○二七號土地，是雖目前現地
    已變更，但仍足以推斷被告當初確於七十五年間砍除前述告訴人所承租之國有林
    地，被告辯稱未於七十五年間在被告前述林地砍除竹木，顯係卸責之詞不足採信
    。
三、另按證人或當事人事後翻異其案發之初之陳述，依經驗法則，案發時之供述較少
    權衡利害得失或受他人干預，比之事後翻異之詞可信，即所謂案重初供者；故除
    非可證明其更易之詞與事實相符，或其初供係虛偽外，自不得任意捨棄初供不採
    （參照最高法院七十三年台上字第三九九八號判決）。經查被告於檢察官偵查時
    供述砍伐竹子係要整地（見偵查卷第八八頁反面），其於事後翻異辯稱係為防盜
    等語，依上述之證明亦不足採。又台中縣東勢鎮○○段石角小段二○二七號土地
    之使用編定為山坡地保育區林業用地，有該地之土地登記簿謄本在卷可稽（見本
    院上訴卷第一一六頁），且被告於警訊時供稱：伊在係爭土地，除開闢魚池外，
    尚種植檳榔樹等情（見偵查卷第四頁），復據證人即向被告購買係爭地號內之魚
    池及檳榔樹之丁○○證稱：被告將所設置魚池及所種植檳榔樹一併出賣與伊等情
    （見偵查卷第六頁），又據台中縣政府8.3.八四府農林字第一九五一七九號函
    台中縣警察局東勢分局稱：該府代管之上開國有土地部分經乙○○（即被告）佔
    用後，已栽植檳榔，施設魚池，並轉賣與丁○○，請求偵辦等情（見偵查卷第二
    十九頁），被告犯罪業已完成，即屬既遂犯，又本件土地係公有之山坡地，已如
    前述，被告在公有山坡地內，擅自墾植，係犯七十五年一月十日修正公布之山坡
    地保育條例第三十四條第一項之罪，該罪之最高刑度為五年，依刑法第八十條第
    一項第二款之規定，其追訴權時效為十年，本件檢察官於八十四年九月六日即收
    案受理，自未逾十年之消滅時效，被告所辯本件之追訴權時效已消滅等語，亦不
    足採。
四、被告行為後，山坡地保育利用條例第三十四條第一項於八十九年五月十七日經總
    統公布修正，比較修正前後之刑度，以修正前之規定有利於行為人，因此應適用
    七十五年一月十日公布之山坡地保育利用條例第三十四條第一項處斷。原審未加
    詳查，適用森林法論處，即有未當。另被告否認砍除台中縣東勢鎮○○段石角小
    段二○二七號、與同小段二○二五號間國有山溝地之竹木，且依告訴人所提照片
    二，其並供稱該照片左下方較光亮處係原來山溝處，惟該處未見有被砍下竹木之
    跡象，核與被告辯解相符。此外復查無證據足認被告有砍伐國有山溝地上之竹木
    ，惟原審認定被告並有此部分之砍除竹木行為亦有未洽。被告上訴意旨否認犯罪
    ，固無足採，惟原判決既有可議，應由本院將原判決撤銷改判。爰審酌被告素行
    良好，及其犯罪之動機、目的、手段，犯罪所生之危害、犯罪後之態度等一切情
    狀，量處有期徒刑八月，以示懲儆。再本件係於七十五年四月間犯罪，應依中華
    民國七十七年減刑條例減其刑二分之一為四月，再依八十年減刑條例減其刑二分
    之一，減為有期徒刑貳月。又被告犯罪之後，刑法第四十一條得易科罰金之折算
    標準，已經立法院於九十年一月四日三讀通過修正，且經總統於同年月十日公布
    施行，並於同年月十二日生效。依修正後刑法第四十一條第一項之規定，已將原
    「犯最重本刑為三年以下有期徒刑之罪，而受六個月以下有期徒刑或拘役之宣告
    ，因身體、教育、職業、家庭之關係或其他正當事由，執行顯有困難者，得為易
    科罰金」之規定，提高為「犯最重本刑為五年以下有期徒刑以下之罪，而受六個
    月以下有期徒刑或拘役之宣告」，得為易科罰金。被告於行為後，法律既有變更
    ，且比較新、舊法、以裁判時之法律較有利於被告，依據刑法第二條第一項前段
    之規定，應適用較有利於被告之裁判時之法律，爰併依法第四十一條第一項之規
    定，就宣告刑諭知有期徒刑易科罰金之折算標準。末查被告未曾受有期徒刑以上
    刑之宣告，有本院被告全國前案紀錄表在卷可憑，其因一時失慮而罹本罪，且砍
    除竹木面積不大，現已與告訴人和解，有和解書在卷可稽（見本院更一卷第三九
    頁），其經本次偵審程序及罪刑宣告，應已知所警惕，而無再犯之虞，本次認其
    所宣告之刑，以暫不執行為適當，爰併宣告緩刑二年，以啟自新。
五、據上論斷，應依刑事訴訟法第三百六十九條第一項前段、第三百六十四條、第二
    百九十九條第一項前段，七十五年一月十日修正公布山坡地保育利用條例第三十
    四條第一項，刑法第二條第一項、第十一條前段、第四十一條第一項前段、第七
    十四條第一款、罰金罰鍰提高標準條例第一條前段、第二條、中華民國七十七年
    減刑條例第二條第一項第二款乙類第三目、第四條第二項、第六條第一項、第二
    項，中華民國八十年減刑條例第二條第一項第二款乙類第三目、第四條第二項、
    第五條第一項、第八條第一項、第二項，判決如主文。
本案經檢察官丙○○到庭執行職務。
中      華      民      國　  九十一     年      三       月    十九    日
                                   臺灣高等法院臺中分院刑事第三庭
                                         審判長法  官　陳　朱  貴
                                               法　官  廖  柏　基
                                               法　官  劉　連　星
右正本證明與原本無異。
如不服本判決應於收受送達後十日內向本院提出上訴書狀，其未敘述上訴之理由者並
得於提起上訴後十日內向本院補提理由書（均須按他造當事人之人數附繕本）。
                                               書記官  李  妍  嬅
中      華      民      國　  九十一     年      三       月    二十    日
附錄法條：
  七十五年一月十日修正公布山坡地保育條例第三十四條第一項：
　　在公有或他人山坡地內，擅自墾殖或設置工作物者，處六月以上五年以下有期徒
    刑，得併科三萬元以下罰金。
                                                              　　　　　Ｆ
